臺灣桃園地方法院刑事判決
110年度易字第416號
公  訴  人  臺灣桃園地方檢察署檢察官 
被      告  黃詩雯  


選任辯護人  楊尚賢律師
上列被告因詐欺案件，經檢察官提起公訴（109年度偵字第27377
號），本院判決如下：
    主  文
黃詩雯無罪。
    理  由
一、公訴意旨略以：被告黃詩雯意圖為自己不法之所有，基於詐
    欺之犯意，於民國109年5月8日上午9時16分許，在桃園市○○
    區○○路000號1樓之全家便利商店，由不知情之友人陳怡蓉（
    業經臺灣桃園地方檢察署以109年度偵字第27377號為不起訴
    之處分確定）請店員開啟印表機，並由被告影印彩色資料54
    頁，費用計新臺幣（下同）540元，然被告僅取10元繳費單
    至櫃台結帳，使店員呂昭和誤認其已繳費完畢。因認被告涉
    犯刑法第339條第1項之詐欺取財罪嫌。
二、按犯罪事實應依證據認定之，無證據不得認定犯罪事實；不
    能證明被告犯罪者，應諭知無罪之判決，刑事訴訟法第154
    條第2項、第301條第1項前段分別定有明文。所謂證據，係
    指直接或間接足以證明犯罪行為之一切證人、證物而言；且
    事實之認定，應憑證據，如未能發現相當證據，或證據不足
    以證明，自不能以推測或擬制之方法，以為裁判基礎。倘檢
    察官對於起訴之犯罪事實所提出之證據，不足為被告有罪之
    積極證明，或其指出之證明方法，無從說服法院以形成被告
    有罪之心證，基於無罪推定之原則，自應為被告無罪判決之
    諭知，最高法院30年上字第128號、40年台上字第86號、92
    年台上字第128號判例意旨可參。
三、公訴意旨認被告涉犯前揭詐欺犯行，無非係以：證人即告訴
    人林晉辰於警詢及偵查中之指述、證人呂昭和於警詢及偵查
    中之證述、證人陳怡蓉、鮮于騏於偵查中之陳述、監視器錄
    影暨畫面翻拍照片為其論據。
四、訊據被告固坦承於前揭時間，在址設桃園市○○區○○路000號1
    樓之全家便利商店內列印文件，並持繳費單繳費等事實，惟
    堅詞否認有何詐欺犯行，辯稱：我當天是去印我母親被扣押
    的扣押清單，是一個PDF檔，我用USB插入全家的列印系統列
    印，我以為只有一張單子，就持該單子付款，我拿1000元給
    店員，店員找錢給我時，我就一把抓，放到皮夾，當時沒有
    算，就去看我印的東西好了沒有，當天晚上店員打電話給我
    朋友，因為我朋友是全家的會員，店員稱我當時只有付10元
    ，我就從皮包找出發票，才確認是10元，我說我願意隔兩天
    （週一）回去清償，但店員週日就已經提告了，不過我認為
    錢還是要還等語；辯護人則辯謂：本案當時只有出一張小白
    單，被告當天趕時間要去與民事執行處書記官會合，因此沒
    有看小白單，就拿1000元給店員，被告當下對於其列印54張
    卻僅支付10元乙節並不知悉，無詐欺故意等語。經查：
  ㈠被告於起訴書所載時間，在址設桃園市○○區○○路000號1樓之
    全家便利商店內，以USB插入全家列印機台列印1個文件檔，
    並持白色繳費單（即小白單）併1000元鈔票繳費等事實，業
    據被告於本院審理時坦承不諱（見本院卷第65至67頁、第10
    6頁），核與證人即告訴人林晉辰、證人呂昭和、陳怡蓉於
    警詢、偵查時證述之情節大致相符（見偵卷第19頁、第37至
    38頁、第42頁、第111至112頁、第153至154頁、第206頁）
    ，並有現場監視器錄影及畫面翻拍照片等件在卷可佐（見偵
    卷第119至133頁、第139至142頁），此部分事實，應堪認定
    。
  ㈡被告於前揭時、地以全家便利商店FamiPort機台列印資料後
    ，該機台之繳費單輸出窗口，並無先前既存之小白單，被告
    之資料列印過程中，方有小白單自繳費單列印窗口輸出，其
    見狀後，立刻拿取小白單前往商店櫃臺前排隊繳費，斯時印
    表機仍持續輸出列印之文件，且並無其他小白單自繳費單窗
    口產出等節，有本院勘驗現場監視器錄影之勘驗筆錄在卷可
    稽（本院卷第105頁），此機台列印文件之過程，核與本院
    勘驗卷附全家便利商店FamiPort機台文件列印操作流程影片
    所示，文件開始列印時，該機台便會產生小白單，且取出小
    白單後，文件仍持續列印乙情相符（見本院卷第106頁），
    亦與證人陳怡蓉於偵查中所證：影印的時候，因為張數有點
    多，印表機先跑出付費的單子，被告就去付錢，後續印表機
    還是繼續印等語相符（見偵卷第101頁），足見案發時，上
    開機台僅產出1張小白單，被告稱其拿取該小白單繳費後，
    就去看列印的東西完成了沒有等語，並非虛妄，公訴人以告
    訴人林晉辰、證人呂昭和所指，被告僅持第1張10元之繳費
    單結帳乙節，遽認被告有詐欺故意云云，尚屬率斷。
  ㈢又依現場監視器錄影畫面可知，被告排隊繳費時，不時望向
    上開機台及印表機之方向，其持小白單及1000元鈔票繳費時
    ，未與店員交談，且其自店員手中接獲找零之現金後，亦未
    仔細察看即放入錢包，並立刻至上開機台及印表機前等候文
    件列印，此有本院勘驗筆錄明確可證（見本院卷第102至104
    頁），足見被告當下著急匆忙之情，實與證人陳怡蓉於警詢
    及偵查中所證：被告當時跟執行署的人約好，時間很匆忙，
    被告的母親是債務人，我跟被告是訴訟代理人，被告母親的
    扣押物被債權人拿走了，我們覺得其中有問題，所以要去債
    權人家清點扣押物，列印完的時間時間快要來不及等情大致
    相符（見偵卷第101頁、第206頁），可見被告於事發當下確
    實因急事在身，時間窘迫、形色匆忙，故未就店員找回之現
    金仔細清點確認，加以一般人對於店家機台所產出之繳費單
    本即有所信賴，尤以被告於案發時匆忙之際，未多作確認，
    亦屬合理，實難遽論被告有何詐欺之故意。
五、綜上所述，被告因本案而尚有530元之列印費用未清償乙節
    ，固違反民事法律而有不當得利之嫌，然公訴人所舉各項證
    據方法，均尚未達於通常一般之人均可得確信而無合理之懷
    疑存在之程度，無法使本院形成被告構成詐欺取財罪之確信
    心證，揆諸前揭說明，自應為被告無罪之諭知，以昭審慎。
據上論斷，應依刑事訴訟法第301 條第1 項前段，判決如主文。
本案經檢察官林穎慶提起公訴，由檢察官蔡宜均到庭執行職務。
中    華    民    國    111   年    1     月    12    日
                  刑事第十一庭  審判長法  官  潘政宏
                                      法  官  林育駿
                                      法  官  蔡旻穎
以上正本證明與原本無異。
如不服本判決應於收受判決後20日內向本院提出上訴書狀，並應
敘述具體理由。其未敘述上訴理由者，應於上訴期間屆滿後20日
內向本院補提理由書(均須按他造當事人之人數附繕本)「切勿逕
送上級法院」。 
　　　　　　　　　　　　　　　        書記官　黃瓊儀
中　　華　　民　　國　　111 　年　　1 　　月　　13　　日